臺灣高雄地方法院行政訴訟判決
110年度交字第487號
原      告  羅美惠  
訴訟代理人  劉宗裁  
被      告  高雄市政府交通局

代  表  人  張淑娟  
訴訟代理人  蘇健義  
上列當事人間交通裁決事件，原告不服被告民國110年10月7日高
市交裁字第32-BPD204569號裁決，提起行政訴訟，本院判決如下
：
    主　文
原告之訴駁回。
訴訟費用新臺幣參佰元由原告負擔。
    事實及理由
一、程序事項：按行政訴訟法第237條之7規定，交通裁決事件之
    裁判，得不經言詞辯論為之。本件屬交通裁決事件，依兩造
    所述各節及卷內資料其事證已臻明確，本院認無經言詞辯論
    之必要，爰不經言詞辯論而為判決。
二、事實概要：原告於民國110年5月6日19時20分許駕駛車牌號
  &0000; 碼000-0000號自用小客車（下稱系爭車輛），在高雄
    市前鎮區一心一路與天山路，因有「汽車駕駛人未依規定使
    用方向燈」之違規行為，經民眾於110年5月12日檢舉，由高
    雄市政府警察局交通大隊前鎮分隊（下稱舉發機關）員警填
    掣高市警交相字第BPD204569號舉發違反道路交通管理事件
    通知單（下稱舉發通知單）逕行舉發。嗣原告於應到案日期
    前之110年8月2日向被告陳述不服，經被告函詢舉發機關後
    ，認原告確有上揭違規行為，乃依道路交通管理處罰條例（
    下稱處罰條例）第42條規定，於110年10月7日開立高市交裁
    字第32-BPD204569號裁決書（下稱原處分），裁處原告「罰
    鍰新臺幣（下同）1,200元」。原告不服，提起本件行政訴
    訟。
三、原告主張：系爭車輛確為原告所有，但舉發違規當日原告並
    無外出或將系爭車輛借予他人使用，原告向被告申訴請求確
    認檢舉人之行車紀錄器功能是否正常，以便原告提供正確應
    歸責人，然被告卻未依法查驗日期之準確性，逕要求原告提
    供應歸責人，惟無正確日期，原告實無法確認應歸責人等語
    。並聲明：原處分撤銷。
四、被告則以：按道路交通安全規則第109條規定：「汽車行駛
    時，應依下列規定使用燈光：二、左（右）轉彎時，應先顯
    示車輛前後之左（右）邊方向燈光；變換車道時，應先顯示
    欲變換車道方向之燈光，並應顯示至完成轉彎或變換車道之
    行為。復經檢視採證影片可見：畫面19:20:20-原告車輛BAG
    -8813號車由天山路右轉一心一路時，未全程使用方向燈，
    違規屬實。再觀諸處罰條例第7條之1規定「對於違反本條例
    之行為者，民眾得敘明違規事實或檢具違規證據資料，向公
    路主管或警察機關檢舉，經查證屬實者，應即舉發」，其立
    法理由為：「由於警力有限及民眾取巧違規成性，為交通秩
    序混亂原因之一，民眾如能利用適當管道檢舉交通違規，除
    可彌補警力之不足外，亦將產生極大之嚇阻效果」，意指藉
    由民眾檢舉，提供員警查證之線索，尚無對外發生何法律效
    果，依上開規定，民眾檢具違規證據資料，尚須經主管或警
    察機關查證屬實，始得舉發，進而對外發生法律效果。又舉
    發機關受理民眾檢舉違反道路交通管理事件，經查證後依規
    定掣製舉發違反道路交通管理事件通知單，係屬上開處理細
    則第10條第2項第5款之民眾檢舉態樣，觀諸採證影片所載違
    規日期、違規時間及處理情形均記載清楚明確，嗣確經有員
    警查證處理，是該檢舉之真實性已無疑義。又採證影片畫面
    係錄影設備之機械作用，乃真實保存當時錄影之真實內容所
    得，再由檢舉人將影片傳送警政機關，並非憑人之記憶轉述
    或事後排演而成，且與本案違規具事實關連性，並經員警檢
    視無誤，其影像尚無偽造或變造之疑，內容亦屬合理、正常
    ，自得作為本件是否為合法裁決之憑據。經查原告前揭110
    年5月6日之違規行為，係由檢舉人於違規人行為終了日（11
    0年5月6日）起7日內（檢舉日：110年5月12日）檢具科學儀
    器取得之蒐證影片證據資料，向警政機關提出檢舉，經員警
    查證屬實而逕行舉發，則本件舉發程序於法即無不合等語，
    資為抗辯。並聲明：原告之訴駁回。
五、本院之判斷：
  ㈠按「行車遇有轉向、減速暫停、讓車、倒車、變換車道等情
    況時所用之燈光及駕駛人之手勢，應依下列規定：一、右轉
    彎時，應先顯示車輛前後之右邊方向燈光，或由駕駛人表示
    左臂向上，手掌向右微曲之手勢。」道路交通安全規則第91
    條第1項第1款有明文規定。又按「汽車駕駛人，不依規定使
    用燈光者，處1,200元以上3,600元以下罰鍰」處罰條例第42
    條亦定有明文。再按違反道路交通管理事件統一裁罰基準及
    處理細則（下稱處理細則）第1條規定：「本細則依道路交
    通管理處罰條例第92條第4項規定訂定之。」第2條規定：「
    （第1項）處理違反道路交通管理事件之程序及統一裁罰基
    準依本細則之規定辦理。（第2項）前項統一裁罰基準，如
    附件違反道路交通管理事件統一裁罰基準表(下稱裁罰基準
    表)。」上開處理細則之規定，就其立法目的及功能，乃為
    防止處罰機關枉縱或偏頗，依處罰條例第92條第4項所授權
    交通部會同內政部訂定處理細則及其附件裁罰基準表，用以
    維持裁罰之統一性與全國因違反道路交通管理事件受處罰民
    眾之公平，不因裁決人員不同，而生偏頗，寓有避免各監理
    機關於相同事件恣意為不同裁罰之功能，並非法所不許，於
    憲法上保障人民財產權之意旨並無牴觸（此並有司法院釋字
    第511號解釋理由書意旨足資參照），並無違反法律保留原
    則。而依裁罰基準表的記載，小型車駕駛人，不依規定使用
    燈光，期限內繳納或到案聽候裁決者，應處罰鍰1,200元，
    核此規定，既係基於母法之授權而為訂定，且就處理細則附
    件所示裁罰基準表中有關處罰條例第42條規定之裁罰基準內
    容，並未牴觸母法，被告自得依此基準而為裁罰。
  ㈡本件如事實概要欄所述之原告違規事實，有舉發通知單、原
    處分之裁決書、送達證書、高雄市政府警察局前鎮分局110
    年11月30日高市警前分交字第11073818100號函、員警職務
    報告、110年9月7日高市警前分交字第11072563500號函、採
    證照片及光碟等在卷可稽(本院卷第41至61頁)，復經本院於
    調查程序當庭勘驗採證光碟，而做成勘驗筆錄並擷取畫面影
    像在卷可憑(本院卷第72頁、第79至83頁)，洵堪認定為真。
  ㈢原告雖主張舉發違規當日原告並無外出或將系爭車輛借予他
    人使用，原告向被告申訴請求確認檢舉人之行車紀錄器功能
    是否正常，以便原告提供正確應歸責人云云。然按民眾對於
    下列違反本條例之行為者，得敘明違規事實並檢具違規證據
    資料，向公路主管或警察機關檢舉：……四、第42條。」處罰
    條例第7條之1第1項第4款有明文規定。可知交通違規檢舉案
    件並無明文規範所使用之儀器須經由經濟部標準檢驗局檢定
    合格後才可使用，處理細則第22條第2項規定中所謂科學儀
    器，僅需其獲得結果可還原現場情形及具有驗證性即為已足
    ，而手機或行車紀錄器所攝錄影像無論是以動態方式連續錄
    影或以靜態之違規照片呈現，其獲得結果可還原現場情形及
    具驗證性，自屬前開規定所稱之科學儀器，並無另提出所謂
    經濟部的檢驗證明之必要性。況原告本件違規過程之錄影光
    碟，經本院當庭勘驗如前，影片畫面中非但已明確顯示日期
    與時間外，影片內容亦就本案之舉發違規事實為具體採證錄
    影，且影像畫面連續無中斷，其場景、光影、色澤均屬正常
    而自然呈現，並無反於常情之異狀，尚難認有經他人以變造
    方式將行車紀錄器之顯示時間與畫面予以竄改之可能，自無
    不得作為舉發證據之情事。況且，當事人主張有利於己之事
    實者，就其事實有舉證之責任。但法律別有規定，或依其情
    形顯失公平者，不在此限，行政訴訟法第236 條、第136 條
    準用民事訴訟法第277 條規定可參。再按行政法院應依職權
    調查事實關係，不受當事人主張之拘束；行政法院於撤銷訴
    訟，應依職權調查證據，行政訴訟法第125 條第1 項、第13
    3 條前段分別定有明文，是行政法院在審理案件時應盡闡明
    義務，使當事人盡主張事實及聲明証據之能事，並盡職權調
    查義務，以查明事實真相，避免真偽不明之情事發生，惟如
    已盡闡明義務及職權調查義務後，事實仍真偽不明時，則作
    舉證責任之分配，使應負舉證責任之人負擔該不利之結果（
    參照最高行政法院94年度判字第58號判決）。亦即行政法院
    就應依職權調查證據之事件，僅係免除行政訴訟當事人之主
    張責任（即所謂主觀舉證責任），並非免除當事人之舉證義
    務（所謂客觀舉證責任），亦即待證事實陷於不明時，當事
    人仍應負擔不利益之舉證責任分配，此依行政訴訟法第237 
    條之9 第1 項之規定，於交通裁決事件訴訟程序亦準用之。
    系爭車輛於行經上開地點時，有未依規定使用方向燈之違規
    行為，已如前述，則被告就原告違反處罰條例第42條規定得
    予以裁罰之要件事實，已盡充分提出上開之證據加以證明。
    原告主張應撤銷原處分之有利於己事實，並未提出積極證據
    以證其說，本院自殊無從為有利於原告之認定。
六、綜上所述，原告確有「汽車駕駛人未依規定使用方向燈」之
    違規行為，被告依處罰條例第42條及裁罰基準表之規定據以
    裁處如原處分所示，於法核無違誤。原告訴請撤銷原處分，
    為無理由，應予駁回。
七、本件判決基礎已臻明確，兩造其餘之攻擊防禦方法及訴訟資
    料經本院斟酌後，核與判決不生影響，無一一論述之必要，
    併予敘明。
八、本件第一審裁判費為300元，應由原告負擔，爰確定第一審
    訴訟費用額如主文第2項所示。據上論結，本件原告之訴為
    無理由，依行政訴訟法第237條之7、第237條之8第1項、第2
    37條之9第1項、第236條、第98條第1項前段，判決如主文。
中　　華　　民　　國　　111 　年　　10　　月　31 　　日 
　　　　　　　　　行政訴訟庭  法  官  謝琬萍
以上正本係照原本作成。　　　　　　　　　　
如不服本判決，應於判決送達後20日內，向本院提出上訴狀並表
明上訴理由（原判決所違背之法令及其具體內容或依訴訟資料可
認為原判決有違背法令之具體事實），其未載明上訴理由者，應
於提出上訴後20日內向本院補提理由書（上訴狀及上訴理由書均
須按他造人數附繕本，如未按期補提上訴理由書，則逕予駁回上
訴），並應繳納上訴裁判費新臺幣750元。
中　　華　　民　　國　　111 　年　　11　　月　　1 　　日
                              書記官   林麗文